【裁判字號】    92,交抗,144
【裁判日期】    920428
【裁判案由】    違反道路交通管理處罰條例
【裁判全文】
臺灣高等法院交通事件裁定                        九十二年度交抗字第一四四號
    抗  告  人  甲○○
    即受處分人
右列抗告人因違反道路交通管理處罰條例案件，不服臺灣臺北地方法院交通法庭中華
民國九十二年年一月十五日裁定（九十一年度交聲字第一七九二號），提起抗告，本
院裁定如左：
    主  文
原裁定撤銷，發回臺灣臺北地方法院。
    理  由
一、本件原裁定以抗告人即異議人即受處分人甲○○所有車號ＣＧＯ—９２１號重型
    機車，於九十一年十一月十日十七時十七分許，在臺北市○○街十四巷、愛國東
    路口，闖單行道，適遇臺北市政府警察局大安分局（下稱舉發機關）交通分隊駐
    和平東路派出所警員發覺，乃吹哨指揮攔停，該車駕駛人不予理會，加速行駛，
    而於交通勤務警察制止時，拒絕停車接受稽查而逃逸，執勤警員乃記下車號，報
    請舉發機關循電腦車籍資料核對後，以異議人即該車所有人有前揭駕駛重型機車
    闖單行道，且違規後，遇警攔停取締不停加速逃逸等違規事實，逕行製單舉發，
    嗣異議人雖依限申訴，但未告知實際違規駕駛人姓名，原處分機關乃依道路交通
    管理處罰條例第四十五條第一項、第六十條第一項，共裁處異議人罰鍰三千九百
    元，並依同條例第六十三條第一項第一款規定，共記違點數二點。並以異議人來
    狀否認有前揭違規行為，其聲明異議意旨略稱：案發當時異議人在朋友江仲文家
    中聊天，且異議人從未著舉發通知單上所載之黃色安全帽，亦從未有條紋上衣云
    云。經查：（一）交通警察掣單舉發違反道路交通管理處罰條例所列違規事實，
    本質上為行政處分，係公務員基於職務上權力，依法就特定具體事件所為具公法
    上效果之單方面行政行為，基於公務員為公法上行為具有公信力之原則，該行政
    行為當可被推定為真正，其據以依法處分之事實認定亦為正確無誤，從而異議人
    僅提出「江仲文」作為證人，核其證據方法無非口述證據，不足以否定前開推定
    之效力，又未能提出證據以資證明其所有被舉發重型機車確未違規，並無可採；
    （二）又逕行舉發違反道路交通管理事件，經汽（機）車所有人依通知單所載應
    到案日期前到案，並告知違規駕駛人姓名、
    應即另行通知違規駕駛人到案依法處理，逾應到案日期者，處罰機關應依道路交
    通管理處罰條例第八十五條第三項規定處罰該汽車所有人，違反道路交通管理事
    件統一裁罰基準及處理細則第二十四條亦定有明文，而如經舉發之汽（機）車所
    有人在舉發通知單之應到案日期前到案，並告知處罰機關該名實際違規駕駛人姓
    名、
    名違規駕駛人，至於汽（機）車所有人未於應到案日期前到案或雖於應到案日期
    前到案，惟未告知處罰機關實際之違規駕駛人者，處罰機關仍應依道路交通管理
    處罰條例第八十五條第三項「本條例關於車輛駕駛人之處罰，如應歸責於車輛所
    有人者，處罰車輛所有人」規定，對車輛所有人加以處罰，原處分機關以受處分
    人為本件被舉發車輛之所有人而予以裁罰，並無違誤；（三）又本件被舉發重型
    機車於案發時地闖單行道，適遇臺北市政府警察局大安分局警員發覺，乃吹哨指
    揮攔停，該車駕駛人不予理會，加速行駛，而於交通勤務警察制止時，拒絕停車
    接受稽查而逃逸，執勤警員乃記下車號，報請舉發機關循電腦車籍資料核對後，
    乃異議人確有在舉發時地駕駛被舉發機車闖單行道，及經吹哨攔停不停加速逃逸
    等違規事實，亦經舉發機關查處明確，有舉發機關九十一年十二月二日北市警安
    分交字第０９１６５１４７７００號書函影本一份，在卷可參。本件事證明確，
    異議人所有被舉發重型機車確有前揭違規事實，堪以認定。異議人所有被舉發輕
    型機車確有前揭二項違規行為，原處分機關就受處分人前揭二項違規行為，共裁
    處罰鍰三千九百元，並共記違點數二點，均無違誤，本件異議意旨為無理由，自
    應將其前開異議，均予駁回。
二、抗告意旨略以抗告人的機車一向自己使用，從未借人行使，裁定書所載抗告人未
    告知實際駕駛人，因為該機車並未行使，何來實際駕駛人，抗告人已提出證人江
    仲文證明該機車於當時確未行使，裁定書未傳證人即作定論，未免失當，本案應
    屬警員誤記車號所致等。
三、查抗告人於原審已提出請求傳訊證人江仲文作證，於本案如無困難，宜予傳訊，
    以了解抗告人所述是否屬實，且宜傳訊證人即舉發之警員說明當時之事實，有無
    抗告人所述之誤記車號之情事，再作定奪，方足以昭折服，本件原審未予傳訊，
    即遽認不可採，尚有未洽，抗告人執此抗告，非無理由，自應由本院將原裁定撤
    銷，發回原法院更為妥適之處理。
四、依道路交通管理處罰條例第八十九條，道路交通事件處理辦法第二十六條、刑事
    訴訟法第四百十三條前段，裁定如主文。
中      華      民      國    九十二    年     四       月      二十八  日
                              臺灣高等法院交通法庭
                                  審判長法  官  陳  正  雄
                                        法  官  許  錦  印
                                        法  官  許  宗  和
右正本證明與原本無異。
不得再抗告。
                                        書記官  廖  艷  莉
中      華      民      國    九十二    年     四       月      二十九  日


司法院資訊處製作；財團法人民間司法改革基金會備份。
